【裁判字號】    89,訴,195
【裁判日期】    890529
【裁判案由】    給付價金
【裁判全文】
臺灣臺中地方法院民事判決  八十九年度訴字第一九五號
    原      告  錦勳開發有限公司
    法定代理人  丙○○
    訴訟代理人  蔡瑞煙律師
    複  代理人  乙○○    住台.
    被      告  久育營造有限公司  設台中市○○○○街四六號
    法定代理人  丁  ○    住台.
    訴訟代理人  甲○○    住台.
右當事人間請求給付借款事件，本院判決如左：
    主      文
被告應給付原告新臺幣伍拾陸萬壹仟壹佰元及自八十九年一月十八日起至清償日止，
按週年利率百分之五計算之利息。
訴訟費用由被告負擔。
本判決於原告以新臺幣壹拾捌萬柒仟元為被告供擔保後准予假執行。
    事      實
甲、原告方面：
一、聲明：除假執行命供擔保金額外，餘如主文所示。
二、陳述：
    （一）被告承攬苗栗縣泰安鄉象鼻村象鼻坑二期排水整治工程，因工程需要遂於
          民國（下同）八十八年五月一日向原告訂購預拌混凝土，訂約後原告依約
          陸續交貨，被告並於同年六月二十五日、八月十日分別給付買賣價金新台
          幣（下同）六萬七千二百元、七十二萬三千七百元，惟嗣後陸續應給付第
          三次買賣價金五十二萬三千六百元及第四次買賣價金三萬七千五百元，合
          計五十六萬一千一百元，被告迄今仍未給付，迭經催告，均未獲置理，為
          此爰依買賣關係請求被告給付價金。
    （二）對被告抗辯之陳述：被告所稱混凝土抗壓強度不足云云，實因被告欲節省
          施作灌漿時間，乃指示混凝土運送車司機將原用於清除殘留混凝土之車上
          備用水，注入幫浦壓送車壓送，導致混凝土濃度稀釋，非原告交付之混凝
          土有抗壓強度不足之瑕疵。被告於施工現場自備有幫浦壓送車，依兩造約
          定原告將混凝土運抵現場即屬履行交付義務，再由被告之幫浦壓送車自行
          將混凝土輸送至準備灌漿之模板內，原告本無加水之必要，更可證明系爭
          混凝土抗壓強度不足不可歸責於原告。另被告拆除重作的部分僅二十公尺
          ，佔被告承攬系爭護岸總工程不到二十分之一，而被告應付原告之混凝土
          總價款為一百三十五萬二千元，未付價款則為五十六萬一千一百元，被告
          以比例不到百分之五之瑕疵，拒絕給付佔全部百分之四十一點五之價款，
          顯然無據。
三、證據：提出預拌混凝土訂貨單、第一、二次請款明細表、統一發票及付款支票、
    第三、四次請款明細表、統一發票及簽收單等件為證，並聲請本院訊問證人陳宏
    俊、莊明昌。
乙、被告方面：
    被告未於最後言詞辯論期日到場，據其以前到場所為陳述略稱：
一、聲明：求為判決原告之訴及假執行之聲請均駁回。
二、陳述：對於原告所請求之混凝土價金金額不爭執。惟以：被告向原告購買之混凝
    土抗壓度為二千五百磅，但原告交付之混凝土抗壓度為一千七百八十磅左右，以
    致告施作後經行政院農業委員會水土保持局驗收不合格，被告只好將驗收不過之
    工程打除，並向其他廠商購買材料重新施作，原告給付具有瑕疵之混凝土，致使
    被告受損，被告自得拒絕給付價金。
三、證據：提出行政院農業委員會水土保持局第二工程處混凝土抗壓實驗報告單、八
    十八年七月十四日八八水土二貳字第二四八號函、工程初驗紀錄、簽呈、照片四
    張、預拌混凝土品質保證書等件為證。
    理      由
一、本件被告未於最後言詞辯論期日到場，核無民事訴訟法第三百八十六條各款所列
    情形，爰依原告聲請，由其一造辯論而為判決。
二、本件原告主張被告承攬苗栗縣泰安鄉象鼻村象鼻坑二期排水整治工程，向原告訂
    購預拌混凝土，訂約後原告依約陸續交貨，被告迄今尚欠五十六萬一千一百元之
    貨款未為給付，爰依買賣關係請求被告給付價金。被告則以原告所交付之混凝土
    抗壓度不符要求，被告用以施作護岸，嗣經行政院農業委員會水土保持局驗收不
    合格，乃將不合格處打除，並向其他廠商購買材料重新施作，乃就原告交付瑕疵
    品質之混凝土拒絕給付價金等語置辯。
三、本件原告主張：被告承攬苗栗縣泰安鄉象鼻村象鼻坑二期排水整治工程，因工程
    需要向原告訂購預拌混凝土，訂約後原告依約交貨，惟被告尚有第三次貨款五十
    二萬三千六百元及第四次貨款三萬七千五百元，合計五十六萬一千一百元未付之
    事實，業據原告提出預拌混凝土訂貨單、請款明細表、統一發票及簽收單等件為
    證，並為被告所不爭執，應堪信為真實。被告雖辯稱其所施作之象鼻坑護岸
    0+210、0+211、0+212工程，因混凝土抗壓強度不合格，經行政院農業委員會水
    土保持局第二工程處要求拆除重作等情，固據被告提出行政院農業委員會水土保
    持局第二工程處混凝土抗壓實驗報告單、八十八年七月十四日八八水土二貳字第
    二四八號函、工程初驗紀錄、簽呈、照片等件為證，然兩造既就系爭混凝土之瑕
    疵原因有所爭執，是本件所應確定者，乃導致混凝土抗壓強度不足之原因，究係
    何人所致？經查：
四、被告雖辯稱原告所給付之混凝土本即不合乎約定品質，不符抗壓強度云云，惟證
    人即原告公司副總經理陳宏俊於本院審理時證稱：八十八年間，因為混凝土運送
    車司機反應至施工地點的路況不好，所以跟車去看，在現場看到被告之壓送車以
    幫浦運送混凝土，並由原告公司司機以混凝土車上的水加入幫浦壓送車之混凝土
    內，經伊制止，司機才說是被告的現場人員要他加的水；另原告公司從事混凝土
    攪拌工作之證人莊明昌亦證稱：當時混凝土運送車司機向伊表示因施工地點的關
    係，雖已將運送管接出，但長度過長，壓力不足，混凝土仍不能順利壓送，所以
    伊至現場了解，看到司機在混凝土內加水，遂表示不能加水，司機稱是模板師傅
    叫他加水的......，其實只要施工單位將現場整理好，以利壓送車靠近壓送混凝
    土，即可不必加水運送等語，核之被告於八十九年三月十三日本院審理時亦自承
    ：「加水經幫浦施作是必然的」等語，足見被告於工程施作時確有在混凝土中加
    水之情。然混凝土係由水泥、砂石、水份等三種主要成份構成，其抗壓程度高低
    ，主要以水泥比重多寡決定，故在已依一定比例調配攪拌之混凝土（即所謂之預
    拌混凝土），再加入多餘水源，顯然在灌漿時，因受限於版模空間，致使水泥、
    砂石所佔比例遭到排擠、稀釋，縱水源由模板空隙釋出，亦可能挾帶水泥流出，
    此將影響混凝土之抗壓強度甚為明確，是原告主張系爭混凝土係因被告自行加水
    導致抗壓強度不足應堪採信，從而被告所辯原告所給付之混凝土本即不合乎約定
    品質云云，自不足採。
五、從而原告依買賣關係請求被告給付五十六萬一千一百元及自起訴狀送達翌日即八
    十九年一月十八日起至清償日止，按週年利率百分之五計算之法定利息，即屬有
    據，應予准許。
六、原告陳明願供擔保請准為假執行之宣告，經核無不當，爰酌定相當擔保金額，併
    准許之。
七、結論：原告之訴為有理由，依民事訴訟法第三百八十五條第一項前段、第七十八
    條、第三百九十條第二項判決如主文。
中      華      民      國    八十九    年      五      月     二十九   日
                                臺灣臺中地方法院民事第四庭
~B法      官  王  邁  揚
右為正本係照原本作成
如對本判決上訴須於判決送達後廿日內向本院提出上訴狀
中      華      民      國    八十九    年      五      月              日
~B法院書記官


司法院資訊處製作；財團法人民間司法改革基金會備份。
